【裁判字號】    95,易,469
【裁判日期】    950818
【裁判案由】    竊盜
【裁判全文】
臺灣臺北地方法院刑事判決               95年度易字第469號
公  訴  人  臺灣臺北地方法院檢察署檢察官
被      告  甲○○
被      告  丙○○
共      同
選任辯護人  鄭文玲律師
上列被告等因竊盜案件，經檢察官提起公訴（94年度偵字第2097
9號），本院判決如下：
    主  文
甲○○、丙○○結夥三人以上於夜間侵入住宅竊盜未遂，各處有
期徒刑肆月，如易科罰金，以銀元佰元即新臺幣玖佰元折算壹
日。
    事  實
一、甲○○、丙○○於借住於其二人之友人黃清吉位於臺北市○○區○○街三十二號八樓八○三室租屋處期間，與一姓名年
    籍不詳之成年女子，共同意圖為自己不法之所有，基於竊盜
    之犯意聯絡，於民國九十四年八月四日二十時許，趁居住於
    同址八樓之八一○室之丁○○下樓外出之際，推由丙○○及
    上開成年女子開啟八一○室之門鎖以侵入該室，並著手翻動
    搬移房間內之電視、冰箱、櫥櫃等家具，搜尋丁○○置於其
    內之財物，甲○○則負責於臺北市○○區○○街三十二號八
    樓及一樓電梯出口附近把風，監看丁○○何時返家以便向丙○○及上開姓名不詳之成年女子示警。不久後丁○○自外返
    回上址並搭乘電梯欲至八樓，因甲○○於一樓發現後，急欲
    向丙○○及另一女子通報，遂亦隨同丁○○進入電梯，並在
    電梯內以撥行動電話給丙○○，以使丙○○之行動電話響鈴
    數聲之方式，通知丙○○關於丁○○正於返家途中之訊息。
    惟丙○○及該女子接獲於甲○○之警示後，因不及即時走避
    ，於離開八一○室之際，仍遭甫步出電梯正欲循走道返回房
    間之丁○○發現，但丁○○誤認為丙○○及上開成年女子係
    其房東乙○○○委以換裝電視之人，故未予阻攔。嗣丁○○
    進入其承租之八一○室後發現房間凌亂，發覺有異，經上樓
    詢問乙○○○後，始得知上情，二人遂報警處理，並於同址
    八○三室查獲甲○○及丙○○。
二、案經丁○○訴由臺北市政府警察局中山分局報請臺灣臺北地
    方法院檢察署檢察官偵查起訴。
    理  由
一、本案以下所引用之供述證據，除證人丁○○、乙○○○於本
    院審理時經具結後所為之證詞外，檢察官及被告甲○○、丙○○及其二人之共同選任辯護人迄於本院言詞辯論終結前均
    未聲明異議，本院審酌該證據作成之情況，認為均適於為本
    件認定事實之依據，依刑事訴訟法第一百五十九條之五第二
    項之規定，均有證據能力，合先敘明。
二、訊據被告甲○○雖坦承伊於九十四年八月四日二十時許，曾
    自臺北市○○區○○街三十二號一樓與告訴人丁○○共乘電
    梯至八樓等情，被告丙○○亦不否認伊於上開時間係在臺北
    市○○區○○街三十二號八樓之事實，惟皆矢口否認有何結
    夥三人以上於夜間侵入住宅竊盜未遂之犯行，均辯稱，伊等
    二人當時為至臺北找工作而暫借友人黃清吉位於臺北市○○
    區○○街三十二號八樓八○三室租屋處居住，被告甲○○係
    為買餐點而下樓，並無為何人把風之舉動，而被告丙○○一
    直在上址八○三室內未外出，何來竊盜行為云云。
三、惟查，上揭犯罪事實，業據證人即告訴人丁○○於檢察官訊
    問時證稱，伊當天搭乘電梯上八樓，拿出鑰匙打開電梯前之
    門後，往伊承租之八一○室走去，在電梯前走道和八一○室
    走道交會處，看到一位男子和一位女子從伊之房間走出，男
    生就是被告丙○○，女生大約三十幾到四十歲之年紀，當時
    女的走在前面，男的剛把門帶上發出碰一聲，伊以為是房東
    叫人來換電視，所以沒有當面質問之，伊有看到被告甲○○
    和那名女子說話，然後他們就回去房間等語（見本院卷第七
    十七頁至第八十一頁）。另證人即上址八、九樓之房東兼管
    理員乙○○○亦於警方詢問及檢察官訊問時證稱，當天伊於
    監視器上發現二男一女在八樓徘徊走動，伊就至八樓詢問，
    被告丙○○就說他們是八○三室承租人的朋友等語（見偵查
    卷第二十五頁、第五十三頁），嗣又於本院審理時證稱，九
    十四年八月四日二十時許，伊在九樓之監視器上看到八樓走
    廊監視器有看到被告甲○○及一男一女在走動，因該三人均
    非房客，所以伊就下樓查看，當時伊在八樓看到一男一女從
    八一○室走道方向過來，說要找八○三室之房客，之後就往
    八○三室方向走去，該女子約四十多歲，惟說話當時伊並未
    注意該男子之臉，伊嗣後上樓，又在監視器看到那一男一女
    走向八一○室之走道，伊又下去查看，該男女見伊下樓，就
    走到八一五室旁之沙發坐著，好像在吵架，伊就沒理他們走
    上樓去，嗣伊與丁○○報警後，警方與伊一起至八○三室，
    就看到被告丙○○在裡面，在派出所製作筆錄時，警察拿好
    幾張照片讓伊指認何人為犯罪嫌疑人，伊就指認出被告丙○○等語（見本院卷第六十四至六十七頁），顯然被告丙○○
    及另一不詳姓名之成年女子確有進入告訴人丁○○承租之八
    一○室之事實。
四、被告甲○○雖辯稱當時伊係下樓買酒、飯及撲克牌，剛好與
    告訴人丁○○乘同一部電梯上樓，伊當時係撥打電話給被告
    丙○○之女友，並無為被告丙○○及不詳姓名之女子把風云
    云，然被告甲○○先於上址八樓電梯前走道徘徊，不時往八
    一○室方向探望及注意電梯處有無房客上樓等情，業經證人
    乙○○○於警方詢問時證述甚詳（見偵查卷第二十五頁），
    其並於本院審理時證稱，當天伊在樓上看到被告甲○○站在
    監視器下方，伊下樓時，甲○○就走掉了，後來伊在電梯內
    之監視器中看見被告甲○○即告訴人丁○○一起坐電梯到八
    樓等語（見本院卷第六十六頁、第六十九頁），而證人丁○○亦證稱，伊當天晚間八點多返家時，被告甲○○與伊搭乘
    同一部電梯上樓，要進電梯時，被告甲○○手上拿電話正在
    撥，在電梯中，他也一直在撥電話，到八樓後，伊有看到被
    告甲○○和那名女子說話，然後他們就回去房間等語（見本
    院卷第七十七至八十一頁），顯然被告甲○○於被告丙○○
    及姓名不詳之成年女子進入八一○室著手行竊時，即負責監
    看告訴人丁○○是否返回，以提前示警防止其等竊行遭人發
    現。被告甲○○雖辯稱電梯內無法收訊，不可能以行動電話
    通知他人云云，惟證人即該址八、九樓之房東乙○○○已證
    稱，該大樓之電梯內可以收訊，因為伊曾看過房客在電梯中
    接聽行動電話等語（見本院卷第七十四頁），而被告甲○○
    自於一樓進電梯開始至到達八樓為止，亦不斷於電梯中撥打
    電話之事實，復據證人丁○○到庭證述無誤，被告甲○○亦
    自承，伊進入電梯之後，除了撥給被告丙○○之女朋友外，
    又撥了一通電話給黃清吉，是為了詢問黃清吉何時會至臺北
    找伊，總共打了二通電話等語（見本院卷第一五五至一五六
    頁），衡諸案發地點位於臺北市中山區人口稠密之市區，行
    動電話通訊網路勢必較他處更為密集，故此處大樓電梯之行
    動電話通話品質縱有不良之情形，惟應非全然斷訊而無法撥
    通，且若當時電梯內確實無通話訊號可供連結，被告甲○○
    於第一通電話之通訊因進入電梯而中止時即應知悉其原因，
    斷無反而繼續撥打電話給他人之理，顯然其辯稱上址電梯內
    無法通話云云，並非真實。另被告甲○○既與告訴人丁○○
    同乘一部電梯上樓，自無在電梯中向被告丙○○以口頭表示
    告訴人正欲返回之情，故其係以撥通後造成被告丙○○或該
    姓名不詳女子之行動電話發出鈴響，藉以示警之事實，應堪
    以確定。
五、此外，復有現場照片十七幀（見偵查卷三十二至三十五頁、
    本院卷第一三○至一三四頁）、證人乙○○○、丁○○及戊○○繪製之現場平面圖附卷可稽，被告丙○○及另一不詳姓
    名成年女子於離開告訴人丁○○之房間後，該房間內之冰箱
    、電視、櫥櫃及天花板等，均有顯著之遭人移動或打開跡象
    ，可見被告丙○○與另一成年女子應有於告訴人丁○○房間
    內翻箱倒櫃以搜尋財物之行為，是被告丙○○、甲○○及一
    名姓名不詳成年女子基於犯意聯絡及行為分擔，共同為上開
    竊盜犯行之事實，應堪確認，其等所為上開辯解，均不足採
    信。至於臺北市政府警察局中山分局承辦警員於上開地點冰
    箱背面所採得之指紋雖均與被告二人不符，惟本案基於上述
    證據既足以認定被告二人之竊盜行為，即難僅因承辦警員未
    能蒐集得被告丙○○遺留於現場之指印，遂推翻被告丙○○
    確曾進入告訴人丁○○所承租房間之認定；至於證人戊○○
    於臺北市○○區○○街三十二號電梯內以行動電話撥打之測
    試結果，僅能證明其測試當時電梯內無法以行動電話通話之
    事實，而行動電話訊號之強弱本因天候、同一時間使用人多
    寡及電磁干擾是否嚴重而有不同，是證人戊○○之測試尚難
    據以認定被告甲○○在案發當時其行動電話亦無法收訊，併
    予敘明。
六、被告行為後，前於民國九十四年二月二日修正公布之刑法，
    已自九十五年七月一日起施行，另刑法施行法亦於九十五年
    六月十四日增訂第一條之一規定，並自九十五年七月一日施
    行。其中修正後刑法第二條之規定，乃係關於新舊法比較適
    用之準據法，其本身無關行為可罰性要件之變更，故於九十
    五年七月一日刑法修正施行後，如有涉及比較新舊法之問題
    ，即應逕依修正後刑法第二條第一項規定，為「從舊從輕」
    之比較（最高法院九十五年度第八次刑事庭會議決議意旨參
    照）。經查：
  (一)刑法第二十五條第一項關於「已著手於犯罪行為之實行而不
    遂者，為未遂犯」之規定並未修正，而同條第二項於九十四
    年一月七日修正、九十五年七月一日施行前之規定為：「未
    遂犯之處罰，以有特別規定者，為限」，修正後則為：「未
    遂犯之處罰，以有特別規定者為限，並得按既遂犯之刑減輕
    之」，另刑法第二十六條修正前為：「未遂犯之處罰，得按
    既遂犯之刑減輕之。但其行為不能發生犯罪之結果，又無危
    險者，減輕或免除其刑」，修正後則為：「行為不能發生犯
    罪之結果，又無危險者，不罰」，是除不能未遂犯修正為不
    罰以外，僅二條文條項之移列。本案被告之未遂型態既非不
    能未遂犯，則本件適用修正前刑法第二十五條、第二十六條
    未遂犯之規定，自無不利於被告。
  (二)修正後刑法第四十一條第一項前段有關易科罰金折算標準之
    規定為：「犯最重本刑為五年以下有期徒刑以下之刑之罪，
    而受六個月以下有期徒刑或拘役之宣告者，得以新臺幣一千
    元、二千元或三千元折算一日，易科罰金。」，而修正前同
    條項就易科罰金之折算標準係規定：「得以一元以上三元以
    下折算一日，易科罰金」，再依修正前罰金罰鍰提高標準條
    例第二條（現已刪除）之規定，就其原定數額提高為一百倍
    折算一日，即係以銀元一百元、二百元、三百元折算一日，
    折算為新臺幣幣值後，則為以新臺幣三百元、六百元、九百
    元折算一日。是比較修正前後之易科罰金折算標準，自以行
    為時即修正前之規定，較有利於被告。本案既仍適用修正前
    刑法第四十一條第一項前段之規定定被告易科罰金之折算標
    準，自仍應適用修正前罰金罰鍰提高標準條例第二條之規定
    提高折算之罰金數額，亦此敘明，且為免與刑法第四十一條
    第一項修正施行後所定易科罰金折算標準改採新臺幣計算產
    生混淆誤解起見，另引用現行法規所定貨幣單位折算新臺幣
    條例第二條明定易科罰金折算標準及折算新臺幣之數額，以
    資明確。
  (三)綜合上述各條文修正前後之比較後，適用修正後之刑法及刑
    法施行法等相關法律規定並未對被告更為有利，揆諸前揭刑
    法第二條第一項前段規定，即應適用修正前之刑法第五十六
    條、第四十一條第一項前段及罰金罰鍰提高標準條例第一條
    前段、修正前同條例第二條（現已刪除）等規定。
七、按刑法上所謂結夥三人以上係指有共同犯罪之故意，結為一
    夥而言。把風行為，在排除犯罪障礙，助成犯罪之實現，在
    合同意思範圍內分擔犯罪行為之一部，故亦係共同正犯而應
    計入結夥之內（最高法院七十二年臺上字第三六二○號判決
    參照）而被告丙○○及姓名年籍不詳之成年女子侵入告訴人
    丁○○之上開房間時，並未破壞門鎖，其二人雖在房間內翻
    箱倒櫃搜尋財物，惟告訴人並未損失任何財物等情，業經證
    人丁○○、乙○○○證述無誤（見偵查卷第二十一至二十二
    頁、第五十三頁、本院卷第八十五頁），是核被告二人所為
    ，均係犯刑法第三百二十一條第二項、第一項第一款、第四
    款之結夥三人以上於夜間侵入住宅竊盜未遂罪。公訴意旨雖
    認被告二人係犯刑法第三百二十一條第二項、第一項第一款
    、第二款及第四款之罪，惟公訴人於本院九十五年五月十九
    日審理時已當庭更正起訴書論罪之法條（見本院卷第六十二
    頁），故爰不另予變更之，併予敘明。被告二人及另一姓名
    年籍不詳之成年女子間，就上開犯行，有犯意聯絡及行為分
    擔，為共同正犯。其等已經著手於竊盜行為之實施，而尚未
    竊得財物完成其犯行，為未遂犯，應依修正前刑法第二十六
    條前段規定按既遂犯之刑減輕之。爰審酌被告二人均正值壯
    年，不思正當工作以獲取財物，冀欲以竊盜手段不勞而獲，
    其觀念偏差，有待矯治，尚未竊得財物，雖無造成告訴人財
    產上之損失，惟其於夜間侵入告訴人之住宅，造成告訴人心
    理畏懼之後果，亦同屬嚴重，及被告二人犯後仍圖卸責，避
    重就輕之態度等一切情狀，分別量處如主文所示之刑。並依
    上開說明諭知易科罰金之折算標準。
據上論斷，應依刑事訴訟法第二百九十九條第一項前段，刑法第
二條第一項前段、第三百二十一條第二項、第一項第一款、第四
款、修正前刑法第二十六條前段、第四十一條第一項前段，修正
前罰金罰鍰提高標準條例第二條，現行法規所定貨幣單位折算新
臺幣條例第二條，判決如主文。
本案經檢察官蕭惠菁到庭執行職務。
中    華    民    國    95    年    8     月    18    日
                  刑事第十庭    審判長法  官  林婷立
                                      法  官  紀文惠
                                      法  官  林柏泓
以上正本證明與原本無異。
如不服本判決應於送達後10日內向本院提出上訴狀。
                                      書記官  柯貞如
中    華    民    國    95    年    8     月    18    日
附錄本案論罪科刑法條
中華民國刑法第三百二十一條
犯竊盜罪而有左列情形之一者，處六月以上五年以下有期徒刑：
一、於夜間侵入住宅或有人居住之建築物、船艦，或隱匿其內而
    犯之者。
二、毀越門扇、牆垣或其他安全設備而犯之者。
三、攜帶兇器而犯之者。
四、結夥三人以上而犯之者。
五、乘火災、水災或其他災害之際而犯之者。
六、在車站或埠頭而犯之者。
前項之未遂罰之。


司法院資訊處製作；財團法人民間司法改革基金會備份。
